Inventaris van het archief van de Nederlandse Consumentenbond, (1951) 1952-1965
Nationaal Archief, Den Haag
Nederlandse Consumentenbond
Consumentenbond
1951-1965
merendeel 1952-1965
I26031
3.80 meter; 136 inventarisnummers.
Normale geschreven, getypte en gedrukte documenten, geen bijzondere handschriften.
Nationaal Archief, Den Haag
Het achief van de Nederlandse Consumentenbond bestaat grotendeels uit algemene stukken inzake de oprichting en vergaderingen van de bond; tevens bevat het onderzoeksrapporten, dossiers betreffende warenonderzoeken en correspondentie met zusterorganisaties in het buitenland. Daarnaast zijn er in het archief ingekomen stukken van leden te vinden met klachten en vragen over consumptiegoederen en dienstverlenende instellingen.
Archiefvorming
Geschiedenis van de archiefvormer
In 1952 richtte zich een "Comité tot voorbereiding van de Nederlandse Consumentenbond" tot het consumentenpubliek in Nederland met de oproep zich te organiseren1). Daarbij werd gewezen op handel en bedrijfsleven (producenten), welke eveneens georganiseerd waren, en gesignaleerd het daardoor teweeg gebrachte verschijnsel dat "koning klant" hoe langer hoe minder in te brengen kreeg tegen maatregelen, die de zich aaneensluitende bedrijven en handel bij onderlinge overeenkomst troffen, "zonder dat daarbij de consumment ook maar werd gehoord, laat staan dat hij er iets tegen zou kunnen doen". Het comité concludeerde: "Wil de consument als zodanig hiervan niet het slachtoffer worden, dan moet ook hij zich organiseren. Weliswaar kan de Overheid het consumentenbelang beschermen, doordat zij het recht heeft ondernemensovereenkomsten te vernietigen, maar ..... de regering wordt slechts van één kant voorgelicht, d.w.z. niet door de consumenten, die immers niet verenigd zijn".
In oktober 1952 gaf het comité een eerste mededelingenblad uit
zie inv.nr.1
Hierin werden voor een op te richten Consumentenbond de volgende taken aangegeven: 1e het doen onderwerpen van alle consumptiegoederen aan een onbevooroordeeld onderzoek naar hun bruikbaarheid en duurzaamheid, mede in verband met hun prijzen, 2e een onderzoek naar de verlangens der consumenten, 3e het critisch bestuderen van afspraken, die in handel en bedrijf zijn of worden gemaakt, en 4e het publiceren van bevindingen. Op de keerzijde van het mededelingenblad was de eerste "kopersgids" afgedrukt, inhoudende een uittreksel uit een artikel "Wat kopen wij als wij verwerkte vruchten kopen" van dir. ir. Mathot in "Fruitteelt" en uit "Denken en doen", maandblad van de Nederladse vereniging van Huisvrouwen, de door het Instituut tot voorlichting bij de huishoudelijke arbeid goedgekeurde artikelen.
Op 25 oktober, dus in dezelfde maand nog, werd door het comité een bijeenkomst georganiseerd van vertegenwoordigers van organisaties waarvan de doelstellingen weliswaar niet overeenkomen met de hiervoor genoemde taken, maar waarvan de consumentenbelangen van de individuele leden zwaar wegen. Het gevolg is dat vele organisaties zich als zg. "collectief lid" voor de op te richten bond aanmelden.
Op 14 januari 1953 werd de Stichting Nederlandse Consumentenbond in het leven geroepen door Bartholomeus Buitendijk en Johannes van Benthem, bij notariële akte verleden voor notaris Jan Govert Coster te Arnhem
zie inv.nr.1
Als doel werd opgegeven: "behartiging der economische belangen van de Nederlandse consumenten" en als middel om dit doel na te streven: "onderzoek, voorlichting en andere wettige middelen". Duidelijk werd gesteld dat de Stichting zich zou onthouden van activiteit op het terrein van de staatkundige politiek, welke opmerking in later tijd in alle toonaarden vele malen herhaald zou worden als tegenstanders van de bond haar van politieke partijdigheid betichtten.
Werd aanvankelijk de stichtingsvorm gekozen als het eenvoudigste middel om op korte termijn rechtspersoonlijkheid te verkrijgen, al heel gauw ging men, gezien de grote belangstelling van het publiek en de bij de activiteiten belanghebbende organisaties, welke men daarbij direct wil betrekken, over tot wijziging van de vorm.
Zo werd op 10 april 1954 dan de Nederlandse Consumentenbond opgericht, gevestigd te 's-Gravenhage, als voortzetting van de op 14 februari 1953 in het leven geroepen stichting
zie inv.nr.2
In zijn statuten, zoals deze laatstelijk zijn herzien in 1961, gaat de bond uit van dezelfde doelstellingen als de stichting en tracht dit doel onder meer te bereiken door: 1e het bevorderen van een juiste waardering van de consument in het economische bestel, 2e het bieden van voorlichting ten behoeve van de consumenten, 3e het samenwerken met andere daarvoor in aanmerking komende organisaties en instellingen. Tot op heden houdt dit onder meer in: het optreden tegen ondernemersovereenkomsten welke het consumentenbelang benadelen, vergelijkend warenonderzoek, signaleren van misleidende reclame, het aankweken van het kostenbesef bij voorbeeld door het zichtbaar maken van de doorberekening van de servicekosten, het publiceren van een en ander in de "Consumentengids", het samenwerken met het Instituut tot voorlichting bij de huishoudelijke arbeid van de Nederlandse Vereniging voor Huisvrouwen, met de Centrale der Nederlandse Verbruikscoöperaties en met de drie Nederlandse vakcentrales in het Consumenten Contact Orgaan (C.C.O.), dat op zijn beurt is vertegenwoordigd in de Sociale Economische Raad.
Het jaar 1954 gaf al direct een stijging van het ledental met 130% te zien.
zie inv.nr.3
Als één van de oorzaken daarvan gold de aandacht die de pers de jonge bond gaf toen een voorstel van de Minister van Economische Zaken tot subsidiëring van de Consumentenbond door de Tweede Kamer werd afgewezen. De meeste aandacht was in deze eerste periode gericht op het uitgeven van de Consumentengids.
In 1955 werd besloten tot het uitgeven van een index op de consumentengids. De bond liet nu ook zijn stem horen bij de plannen tot de vorming van een melkpool in het westen des lands en was vertegenwoordigd in de "Commissie van advies inzake de voorziening van melk en melkproducten" van het productschap van de zuivel en in andere overlegorganen. In 1955 kwam tevens de samenwerking in groter verband met de Centrale der Nederlandse verbruikscoöperaties en de drie Nederlandse vakcentrales tot stand in het Consumenten Contact Orgaan (C.C.O.), dat zich allereerst met prijsstabilisatie ging bezighouden
zie inv.nr.5
De vorming van een dergelijk contactorgaan was noodzakelijk, daar van rijkswege bezwaar gemaakt was tegen een dialoog met meer dan een gesprekspartner bij het bepalen van haar consumentenbeleid. De samenwerking van de bond in het C.C.O. welke voorlopig voor een half jaar was overeengekomen, werd in 1956 definitief.
In oktober 1957 werd in Parijs de eerste internationale conferentie van consumentenbonden gehouden, waaraan ook de N.C.B. deelneemt.
zie inv.nr.8
In het jaar 1958 kwam het tot een hechtere samenwerking met de consumentenorganisaties in het buitenland door een gemeenschappelijke aanpak van vergelijkende warenonderzoekingen. In 1960 werd de International Organisation of Consumers Union (IOCU) opgericht op gemeenschappelijk initiatief van de consumentenbonden van Engeland, Nederland en de Verenigde Staten.
zie inv.nr.9
In 1962 volgde de instelling van het "Europese Bureau van Consumentenorganisaties". De eerstgenoemde organisatie, de IOCU, is voornamelijk werkzaam op het gebied van het vergelijkend warenonderzoek, het laatstgenoemde bureau houdt zich bezig met zaken, die op het terrein van de wetgeving liggen: de harmonisatie van warenwetten, landbouwpolitiek en kartelpolitiek.
zie inv.nr.11
In 1959 was het ledental van de bond steeds groeiende. In dat jaar nam het aantal individueel aangesloten leden toe met 32%, terwijl de collectief aangesloten organisaties tezamen 120.000 leden telden. Er ontstonden verschillende plaatselijke en streeksgewijze georganiseerde afdelingen, in totaal 7. In 1960 bedroeg de toename van het ledental 51% en in 1961 56%.
zie inv.nrs. 10 en 11
Het bestuur kreeg daardoor meer contributiegelden binnen, wat weer een grotere financiële armslag ten gevolge had. Aangezien uiteraard ook de werkzaamheden aanzienlijk toenamen werd in 1961 overgegaan tot een uitbreiding van het administratieve apparaat en werden de verschillende administratieve krachten en de bestuursleden, die nog op vrijwillige basis werkten, gesalarieerd of vervangen door gesalarieerden, voor wie het werk voor de N.C.B. een dagtaak werd. Dit is juist daarom op dit moment mogelijk omdat de kosten voor vergelijkend warenonderzoek, welke altijd verreweg de zwaarste financiële last voor de bond zijn, vanaf 1961 door het Rijk voor 50% tot een maximum van f.50.000 werden gesubsidieerd. Was het eerste vergelijkend warenonderzoek van de N.C.B. in 1953 betreffende de kwaliteit van lucifers
zie inv.nr. 132
nog in eigen beheer geschied, reeds spoedig stapte men daarvan af en werden de langdurige en kostbare onderzoekingen naar de diverse aspecten van een artikel op onafhankelijke laboratoria verricht.
In 1962 werd de N.C.B. een proces aangedaan door de importeur van de Lexington-sigaretten naar aanleiding van een publicatie over deze cigaretten in het kader van een in de consumentengids gepubliceerd vergelijkend warenonderzoek.
zie inv.nr.98
Weliswaar verloor de N.C.B. dit proces en moest hij de resultaten van het door hem gepubliceerde onderzoek op enkele punten terugnemen, maar tengevolge van dit proces steeg het ledental van 25.000 tot 45.000 leden oftewel met ruim 76%.
zie inv.nr.12
De mede hierdoor noodzakelijk gebleken uitbreiding zowel van de organisatie-opbouw als van het vergelijkend warenonderzoek kon daardoor worden uitgevoerd. De consumentenbond die nu geheel de kinderschoenen was ontwassen en een vaste plaats in onze samenleving had veroverd, ging hiermee een nieuwe fase van haar geschiedenis in. Ook de structuur van het archief werd aan de gewijzigde omstandigheden aangepast.
Blijkens de bij K.B. van 11 februari 1961 nr. 91 goedgekeurde herziening der statuten is de bestuursorganisatie van de N.C.B. als volgt opgebouwd:
zie inv.nr..2
De hoogste macht berust bij de bondsraad, waarin per provincie alsmede per afdeling op ieder aantal van 300 leden één lid zitting heeft. Ook rechtspersoonlijkheid bezittende organisaties in Nederland, welke als buitengewoon lid in de N.C.B. zijn opgenomen, kunnen zich, als zij meer dan 1000 leden vertegenwoordigen, door één stemhebbend lid in de bondsraad laten vertegenwoordigen. De zittingstijd van de bondsraadsleden is 3 jaar. De bond wordt bestuurd door een hoofdbestuur van tenminste 9 en ten hoogste 15 door de bondsraad gekozen leden, waarvan om de twee jaar de helft aftreedt. De voorzitter en vice-voorzitter worden door de bondsraad in deze functies gekozen. Het hoofdbestuur kiest zelf uit haar midden een secretaris-penningmeester, welke tevens kan worden belast met de leiding van het bondsbureau. Het dagelijks bestuur bestaat uit de voorzitter, de vice-voorzitter, de secretaris-penningmeester en een lid.
De wijze van werken van de N.C.B. vertoont een enigszins gedecentraliseerd beeld. Bepaalde zaken, zoals het warenonderzoek en het samenstellen van de consumentengids, werden in commissie-verband afgehandeld door resp. de warenonderzoekcommissie en de redactiecommissie. Deze en andere commissies voerden tot op zekere hoogte een eigen beleid, waarvan series notulen getuigenis afleggen, bij voorbeeld de notulen van de vergaderingen van de "Advies-Contact Commissie", de notulen van de "Commissie Warenonderzoek" en van de "Commissie Kosten en Diensten".
zie inv.nrs. 59-60 en 64
Naast deze gedecentraliseerde behandeling van zaken in commissieverband was er een zekere werkverdeling over verschillende bureaux, bij voorbeeld de leden-service tevens "klachtenbureau", welke zich bezig hield met het verstrekken van inlichtingen aan leden, die hierom vroegen met het oog op de aankoop van bepaalde artikelen en de behandeling van klachten van leden over producten, over de wijze van service-verlening door de leverancier, over ongewenste verkoopmethoden etc.
Geschiedenis van het archiefbeheer
Het in hoofdzaak op de eerste tien aanloopjaren betrekking hebbende archiefgedeelte is in of kort vóór 1967 aan het Algemeen Rijksarchief overgedragen en aldaar geinventariseerd.
Inbewaringgeving van een particulier archief, niet in eigendom verkregen
Inhoud en structuur van het archief
2.19
Selectie en vernietiging
De routinestukken van de verschillende bureaux, waaronder de ledenservice tevens "klachtenbureau", werden ter vernietiging in maandmappen verzameld en zijn dus in het eigenlijke archief niet meer aanwezig.
Ordening van het archief
Het niet-vernietigde gedeelte van de stukken van de verschillende bureaux werd grotendeels naar onderwerp in alfabetische volgorde verzameld om eventueel te dienen bij het schrijven van artikelen voor de consumentengids.
zie inv.nrs. 105 en 122
Daarnaast zijn er onder meer de stukken betreffende "pers, radio en propaganda", de stukken betreffende de vertegenwoordiging in het Consumenten Contact Orgaan (C.C.O.) en de stukken betreffende internationale contacten met andere consumentenorganisaties.
Aanwijzingen voor de gebruiker
Openbaarheidsbeperkingen
Volledig openbaar.
Materiële beperkingen
Aanvraaginstructie
Openbare archiefstukken kunnen online worden aangevraagd en gereserveerd. U kunt dit ook via de terminals in de studiezaal van het Nationaal Archief doen. Om te kunnen reserveren dient u de volgende stappen te volgen:
U maakt een profiel aan op www.gahetna.nl, en logt vervolgens in
Via de archiefinventaris (alleen de beschrijvingen met rode nummers) selecteert u het gewenste archiefstuk door op de knop 'Reserveren' te klikken
In het volgende scherm geeft u aan op welke dag u het archiefstuk wilt inzien
Indien u zich bevindt in de studiezaal en een tafelnummer heeft ontvangen kunt u dit nummer vermelden. Als u geen tafelnummer heeft kunt u tafelnummer 777 laten staan
Vervolgens bevestigt u uw reservering door deze te versturen.
Verwant materiaal
Beschikbaarheid van kopieën
Beschrijving van de series en archiefbestanddelen
- Archief, A.
  - Oprichting, I.
    - Akte van oprichting van de Stichting Nederlandse Consumentenbond met bijbehorende stukken, 1952-1953; 1; 1 omslag
    - Statuten en huishoudelijke reglementen van de Nederlandse Consumentenbond met bijbehorende concepten, 1952-1953 Met latere wijzigingen, 1957, 1960-1963; 2; 1 omslag
  - Bestuur in het algemeen, II.
    - Jaarvergaderingen, later bondsraadvergaderingen, a.
      - Jaarverslagen over de jaren 1954, 1956-1962, door de voorzitter van de N.C.B, uitgebracht in de algemene jaarvergaderingen, later bondsraadvergaderingen, opgemaakt, 1955, 1957-1963; 3; 1 omslag
      - Notulen met daartoe strekkende bijlagen, opgemaakt, 1954-1963; 4-13; 10 omslagen
        - 1954, 4
        - 1955, 5
        - 1956, 6
        - 1957, 7
        - 1958, 8
        - 1959, 9
        - 1960, 10
        - 1961, 11
        - 1962, 12
        - 1963, 13
    - Hoofdbestuur, b.
      - Notulen (resolutiën) met bijbehorende agenda's en toelichtingen op agenda's, 1952-1964; 14-26; 6 pakken en 9 omslagen
        - 1952, 14; 1 pak
        - 1953, 15; 1 pak
        - 1954, 16; 3 pakken
        - 1955, 17
        - 1955, 18; 1 pak
        - 1957, 19
        - 1958, 20
        - 1959, 21
        - 1960, 22
        - 1961, 23
        - 1962, 24
        - 1963, 25
        - 1964, 26
      - Ingekomen stukken en minuten van verzonden stukken, 1951-1963; 27-39; 5 pakken en 8 omslagen
        - 1951, 27
        - 1952, 28
        - 1953, 29; 1 pak
        - 1954, 30; 1 pak
        - 1955, 31
        - 1956, 32; 1 pak
        - 1957, 33
        - 1958, 34
        - 1959, 35
        - 1960, 36
        - 1961, 37
        - 1962, 38; 1 pak
        - 1963, 39; 1 pak
      - Toegezonden notulen van de bestuursvergaderingen der plaatselijke afdelingen en minuten van brieven van de secretaris aan de besturen van de plaatselijke afdelingen, 1956-1963; 40-48; 2 pakken en 7 omslagen
        - Algemeen en kleinere afdelingen, 1960-1963, 40
        - Amersfoort, 1958-1962, 41
        - Amsterdam, 1956-1963, 42; 1 pak
        - Eindhoven, 1959-1962, 43
        - 's-Gravenhage, 1960-1963, 44
        - Groningen, z.d, 45
        - Haarlem, 1957-1961, 46
        - Hilversum, 1957-1959, 47
        - Rotterdam, 1957-1962, 48; 1 pak
      - Correspondentie met de leden van de bondsraad, 1961-1963; 49; 1 pak
      - Correspondentie en stukken betreffende vergaderingen met vertegenwoordigers van de buitengewone leden van de bondsraad, 1958-1963; 50; 1 omslag
    - Dagelijks bestuur, c.
      - Notulen (resolutiën) met bijbehorende agenda's en toelichtingen op de agenda's, 1957-1963; 51-57; 7 omslagen
        - 1957, 51
        - 1958, 52
        - 1959, 53
        - 1960, 54
        - 1961, 55
        - 1962, 56
        - 1963, 57
      - Ingekomen stukken, 1958-1963; 58; 1 omslag
      - Memoranda van de secretaris bestaande uit overdrukken van publicaties, gestencilde persberichten, materiaal voor artikelen in de Consumentengids, opmerkingen over consumentenproblemen en over het bestuursbeleid, dienstinstructies en verslagen van besprekingen, 1954-1963; 59; 1 pak
    - Commissies, d.
      - Notulen van de vergaderingen van de advies- en contactcommissie, 1957-1959; 60; 1 omslag
      - Notulen van de vergaderingen van de commissie voor het warenonderzoek, 1961-1963; 61; 1 omslag
      - Stukken ingekomen bij en minuten van stukken verzonden door de commissie voor het warenonderzoek, 1957-1962; 62-63; 2 pakken
        - 1957, 1959-1960, 62
        - 1961-1962, 63
      - Onderzoekrapporten, publicaties en ontwerpen voor internationale afspraken inzake qualiteitsaanduidingen van grondstoffen ontvangen door de commissie voor het warenonderzoek, 1960-1961; 64; 1 pak
      - Notulen van de commissie voorkosten en diensten, 1962-1963; 65; 1 omslag
      - Stukken ingekomen bij en minuten en duplicaten van stukken verzonden door de jubileumcommissie, 1963; 66; 1 pak
  - Boekhouding, III.
    - Tabellarische kasboeken van inkomsten en uitgaven, geboekt volgens begrotingsartikel, 1954-1961; 67-68; 2 delen
      - 1954-1957, 67
      - 1958-1961, 68
    - Giroboek, 1954-1957; 69; 1 deel
  - Taakuitoefening, IV.
    - Algemeen, a.
      - "Diversen", bestaande uit correspondentie, gerubriceerd volgens onderscheidene met name genoemde meer algemene taakonderdelen van de Nederlandse Consumentenbond, alfabetisch op onderwerp, 1959-1963; 70-72; 3 pakken.
        - 1959-1960, 70
        - 1961-1962, 71
        - 1963, 72
      - Correspondentie betreffende tarieven, prijzen, concurrentie en wat daarmee verband houdt, alfabetisch op onderwerp, 1958-1960; 73; 1 pak
    - Contacten met andere instellingen en organen, b.
      - Overkoepelende en internationale organisaties, 1.
        - Statuten, reglementen, notulen met bijbehorende agenda's en rapporten van warenonderzoek van het Consumenten-Contact-Orgaan (C.C.O.), 1956-1965; 74-81; 8 pakken
          - 1956, 74
          - 1957, 75
          - 1958, 76
          - 1959, 77
          - 1960, 78
          - 1961, 79
          - 1962, 80
          - 1963-1965, 81
        - Stukken ontvangen van het Consumenten-Contact-Orgaan (C.C.O.), waarin ook de N.C.B. zitting heeft, 1956, 1958-1960; 82; 1 pak
        - Oprichtingsakte en verdere bij de N.C.B. ingekomen stukken van en betreffende de International Office of Consumers-Unions (I.O.C.U.), 1960; 83; 1 omslag
        - Stukken ontvangen van en correspondentie betrekking hebbend op het "Comité de contact des consumateurs de la commission de la Communauté Economique Européenne" van de E.E.G., 1961-1963; 84; 1 omslag
        - Correspondentie met het Bureau Européen des Unions des Consommateurs, (B.E.U.C.), 1962-1963; 85; 1 pak
      - Zusterorganisaties in het buitenland en belanghebbende organisaties in Nederland, 2.
        - Stukken betreffende informaties en contacten met consumentenbonden in het buitenland, onderverdeeld naar de verschillende landen, gerangschikt op alfabet, 1958-1963; 86-88; 3 pakken
          - 1958-1960, 86
            A-B
          - 1958-1960, 87
            D-Z
          - 1959-1963, 88
            A-Z
        - Stukken betreffende een internationale bijeenkomst van de verschillende consumers unions, 1959-1960; 89; 1 pak
        - Verslagen van studiecongressen, brochures en publicaties van buitenlandse consumentenorganisaties, van de Stichting "Het merkartikel", van de Nederlandse Vereniging van Huisvrouwen en van het Nederlands Verpakkingscentrum, 1953, 1957, 1959-1960, 1962; 90; 1 pak
        - Stukken ontvangen van de dr. Wiardi Beckman Stichting van de Partij van de Arbeid betreffende het werk van haar commissies "Consumentenbelangen" en "Afbetalingswezen", aan welke commissies de N.C.B, advies heeft uitgebracht, 1955-1957; 91; 1 pak
    - Ledenservice, c.
      - Ingekomen stukken van de leden van de N.C.B. betreffende klachten over producten, opmerkingen over artikelen in de "Consumentengids", signalering van ongewenste toestanden e.d., met minuten van antwoordbrieven en correspondentie van de N.C.B. met de desbetreffende leveranciers, alfabetisch op de namen van de desbetreffende leden, 1960-1962; 92-93; 2 pakken
        - 1960, 92
        - 1961-1962, 93
      - Als voren, maaar uitsluitend chronologisch gerangschikt, 1960-1963; 94; 1 pak
      - Ingekomen stukken met verzoeken om advies bij het doen van aankopen, of met mededelingen en vragen naar aanleiding van ervaringen opgedaan bij gedane aankopen, met daartoe strekkende minuten van antwoorden, alfabetisch op de namen van de desbetreffende consumptiegoederen, gebruiksvoorwerpen en dienstverlenende instellingen, 1957-1963; 95-111; 17 pakken
        - 1957, 95
        - 1958, 96
          A-N
        - 1958, 97
          O-Z
        - 1959, 98
          A-M
        - 1959-1960, 99
          N-Z
        - 1959-1960, 100
          A-E
        - 1959-1960, 101
          F-H
        - 1959-1960, 102
          I/J-N
        - 1959-1960, 103
          O-S
        - 1959-1960, 104
          P-Z
        - 1960-1963, 105
        - 1960-1963, 106
          C
        - 1960-1963, 107
          E-L
        - 1960-1963, 108
          O-W
        - 1962-1963, 109
          A-G
        - 1962-1963, 110
          H-N
        - 1962-1963, 111
      - Agenda's van ingekomen stukken, 1960, 1962; 112-115; 4 delen
        Voor de bij de agenda's behorende stukken zie de inv.nrs. 110-121.
        - 1960, 112
        - 1962 sept. 13-1962 okt. 25, 113
        - 1962 okt. 29-1962 nov. 24, 114
        - 1962 nov. 25-1962 dec. 12, 115
      - Correspondentie betreffende de verkoopmethoden van de Encyclopedia Brittannica Nederland N.V., 116; 1 omslag
    - Warenonderzoek, d.
      - Eerste onderzoek van de N.B.C. betreffende de kwaliteit van lucifers, 1953; 117; 1 omslag
      - Correspondentie en rapporten betreffende verschillende warenonderzoekingen, 1959-1962; 118-119; 2 pakken
        - 1959-1960, 118
        - 1960-1962, 119
          Met index op de onderzochte artikelen.
      - Ingekomen stukken betreffende door de leden aan de N.B.C. verstrekte gegevens over plastic serviesgoed, 1962; 120; 1 omslag
      - Ingekomen stukken ingevolge een door het bestuur van de N.B.C. aan haar leden gerichte oproep tot mededeling van hun bevindingen met draagbare petroleumkachels, 1963; 121; 1 omslag
      - Dossier inzake het proces tussen de N.B.C. en de importeur van de Lexingtoncigaretten betreffende de juistheid van de over deze cigaretten in de Consumentengids gepubliceerde onderzoekresultaten, 1962-1963; 122; 1 pak
    - Propaganda, e.
      - Stukken betreffende "pers, radio en propaganda" (P.R.P.), te houden lezingen, verzoeken om ingezonden stukken in de Consumentengids te plaatsen of om artikelen uit deze gids te mogen overnemen ter publicatie elders, 1958-1963; 123-128; 2 omslagen en 4 pakken
        - 1958, 123; 1 omslag
        - 1959, 124
        - 1960, 125